臺灣高雄地方法院民事判決　　　　 100年度訴更(一)字第10號
原　　　告　元大商業銀行股份有限公司
法定代理人　顏慶章　
訴訟代理人　葉元昌　
被　　　告　吳文宏　
上列當事人間請求清償借款事件，本院於民國100 年10月12日言
詞辯論終結，判決如下：
    主      文
被告應給付原告新臺幣柒拾玖萬貳仟貳佰伍拾捌元，及自民國九
十六年三月十二日起至清償日止，按週年利率百分之五點五五計
算之利息，並自民國九十六年四月十三日起至清償日止，逾期在
六個月以內者，按上開利率百分之十，逾期超過六個月以上者，
按上開利率百分之二十計算之違約金。
訴訟費用由被告負擔。
    事實及理由
一、原告原名稱「復華商業銀行股份有限公司」，嗣更名為「元
    大商業銀行股份有限公司」，有經濟部民國96年8 月16日經
    授商字第09601199230 號函、行政院金融監督管理委員會96
    年8 月13日金管銀（六）字第09600334970 號函及原告變更
    事項登記資料表附卷可稽（見本院100 年度訴字第861 號卷
    第36至38頁），其法人格仍屬同一，合先敘明。
二、原告主張：被告前於94年1 月13日，向伊借款新臺幣（下同
    ）1,000,000 元，約定借款期間至101 年1 月13日止，以每
    月為1 期，共分7 年84期，按月平均攤還本息；利息按週年
    利率5.55％（以借款當時原告之定儲指數利率1.55％加年息
    4 ％）計算，嗣後則隨原告利率之調整而隨之調整；並約定
    如未按期攤還本息時，除應付之本息外，並應自遲延時起至
    清償日止，其逾期在6 個月以內者，按上開利率10％，其逾
    期超過6 個月以上者，按上開利率20％給付違約金；另並約
    定被告如有任何一宗債務不依約清償或一期未按期清償本息
    時，被告即喪失一切期限及分期償還之利益，其債務視為全
    部到期（下稱系爭消費借貸契約）。伊於系爭消費借貸契約
    成立後已依約交付借款，詎被告自96年3 月起即未依約清償
    本息，依系爭消費借貸契約之約定，其即已喪失期限及分期
    償還之利益，借款視同全部到期，總計被告共尚積欠伊792,
    258 元之本金，及如主文第1 項所示之利息、違約金未清償
    。為此，爰依消費借貸之法律關係，請求被告給付上開金額
    、利息及違約金等語。並聲明如主文第1 項所示。
三、被告則以：系爭消費借貸契約確為伊與原告簽訂，就積欠原
    告792,258 元本金之事實不爭執，然系爭消費借貸契約約定
    之利息及違約金過高等語置辯。並聲明：原告之訴駁回。
四、原告主張之上開事實，業據其提出與所述相符之消費金融信
    用借款約據、信用借款約定書、放款帳務性交易明細查詢表
    等為證（見本院卷第19至23頁）；被告到庭就上情並不爭執
    ，且自認確實積欠原告如主文第1 項所示之金額，是原告主
    張之上開事實，自堪信為真實。
五、按「稱消費借貸者，謂當事人一方移轉金錢或其他代替物之
    所有權於他方，而約定他方以種類品質、數量相同之物返還
    之契約。」；「借用人應於約定期限內，返還與借用物種類
    、品質、數量相同之物。」；「遲延之債務，以支付金錢為
    標的者，債權人得請求依法定利率計算之遲延利息，但約定
    利率較高者，仍從其約定利率。」；「當事人得約定債務人
    於債務不履行時，應支付違約金」，民法第474 條第1 項、
    第478 條前段、第233 條第1 項、第250 條第1 項分別定有
    明文。被告向原告借款，並積欠原告上述借款餘額未清償等
    事實屬實，業如前述。雖被告抗辯利息及違約金過高，然審
    以系爭消費借貸契約確為被告所親簽，原告亦給予合理之審
    閱契約期間；況被告本有選擇是否向原告借貸之選擇權，被
    告既以其自由意志選擇向原告借貸，並簽訂系爭消費借貸契
    約，且自系爭消費借貸契約以觀，兩造所約定利率並無違民
    法第205 條所定最高利率，違約金部分之約定，亦無過高之
    情事。是系爭消費借貸契約內容既經被告同意，尚難以該契
    約為定型化契約為由，即否認該契約利息及違約金之約定。
    從而，原告依消費借貸之法律關係請求被告給付如主文第1
    項所示之金額、利息及違約金，為有理由，應予准許。
七、據上論結，本件原告之訴為有理由，依民事訴訟法第78 條
    ，判決如主文。
中    華    民    國  100     年    10    月    14    日
                  民事第四庭    法  官  林岳葳
以上正本係照原本作成。
如對本判決上訴，須於判決送達後20日內向本院提出上訴狀。如
委任律師提起上訴者，應一併繳納上訴審裁判費。
中    華    民    國  100     年    10    月    14    日
                                書記官  黃獻立